【裁判字號】    96,交易,146
【裁判日期】    970311
【裁判案由】    過失致死等
【裁判全文】
臺灣新竹地方法院刑事判決             96年度交易字第146號
    公  訴  人  臺灣新竹地方法院檢察署檢察官
    被      告  甲○○
                          號
上列被告因過失致死等案件，經檢察官提起公訴（96年度偵字第
4856、5974號），本院依簡式審判程序判決如下：
    主  文
甲○○服用酒類，不能安全駕駛動力交通工具而駕駛，處有期徒
刑貳月；又因過失致人於死，處有期徒刑玖月。應執行有期徒刑
拾月，緩刑伍年。
甲○○應自民國九十七年四月八日起至一○二年一月八日止，按
月於每月八日前給付新臺幣壹萬陸仟元至丙○○指定帳戶內，另
於民國一○二年二月八日前給付新臺幣伍萬陸仟元至丙○○指定
帳戶內。
    事  實
一、甲○○明知服用酒類後，將使其駕駛車輛時之注意力減低、
    反應能力趨緩，而危及其他用路人之行車往來安全，仍於民
    國96年7月29日下午5時許起，在新竹縣竹東鎮○○路117巷
    之友人住處內飲用酒類，至同日晚上7時許，已因飲酒過量
    無法集中注意力而達不能安全駕駛動力交通工具之狀況下，
    仍騎乘車號HPA-212號重型機車，往新竹縣芎林鄉方向行駛
    ，嗣因在下列時地發生車禍倒地受傷，經送醫並抽取血液樣
    本檢驗結果，發現其血液中酒精濃度達253.5mg/dl，換算成
    呼氣中酒精濃度達每公升1.26毫克。
二、甲○○於同日即96年7月29日晚上7時20分許，酒後騎乘車號
    HPA-212號重型機車，行經新竹縣竹東鎮○○路74號前，本
    應注意酒醉不得騎乘機車，且騎乘機車應注意行車速度，無
    速限標誌或標線者，行車時速不得超過五十公里；及應注意
    車前狀況，並隨時採取必要之安全措施，而依當時天晴、夜
    間無照明、柏油路面乾燥、無缺陷、道路無障礙物、視距良
    好等情狀，並無不能注意之情事，竟仍酒後貿然以時速60公
    里且疏未注意車前狀況、隨時採取必要之安全措施，酒後、
    超速而失控撞擊立於新竹縣竹東鎮○○路74號前之乙○○○
    ，乙○○○因而倒地，致受有外傷性顱內出血之傷害，經緊
    急送醫急救，仍於96年8月4日晚上11時25分許，因頭部鈍力
    損傷而不治死亡。
三、案經乙○○○之子丙○○及新竹縣警察局竹東分局報請臺灣
    新竹地方法院檢察署檢察官相驗後自動檢舉偵查起訴。
    理  由
甲、程序部分
    本件被告甲○○所犯公共危險、過失致死等罪，係非死刑、
    無期徒刑、最輕本刑為3年以上有期徒刑之罪，被告於本院
    準備程序進行中，就被訴事實為有罪之陳述，經本院合議庭
    認合於刑事訴訟法第273條之1第1項之規定，裁定進行簡式
    審判程序。
乙、實體部分
一、訊據被告甲○○對於事實一、二所載之犯罪事實，於本院準
    備程序、審理中均自白認罪，並有下列證據可資佐證：
（一）告訴人即乙○○○之子丙○○於警詢陳述被害人遭車禍撞
      擊死亡等情在卷可查（見相字第449號相驗卷第5至9頁）
      ，復有道路交通事故現場圖、道路交通事故調查報告表(一)
      、(二)、現場照片12幀、長庚紀念醫院出具之診斷證明書、
      出院病歷摘要附卷可稽（見同上相驗卷第16至24、27至30
      頁）。又被害人乙○○○係因本件車禍致死之事實，業經
      臺灣新竹地方法院檢察署檢察官督同法醫師相驗屬實，並
      製有相驗屍體證明書、驗斷書、勘驗筆錄、相驗照片5幀
      在卷可憑（見同上相驗卷第36至37、42至49頁，及偵字第
      4856號偵查卷第29至31頁），是認被告上開自白內容應與
      事實相符。
（二）此外，經竹東榮民醫院抽取被告血液樣本送檢驗，其血液
      中酒精濃度為253.5mg/dl，換算成呼氣中酒精濃度達每公
      升1.26毫克，此有竹東榮民醫院生化檢驗檢查單在卷可憑
      ，另有汽車駕駛人酒後生理協調平衡檢測紀錄表、刑法第
      185條之3案件測試觀察紀錄表、車籍查詢-基本資料詳細
      畫面、新竹縣警察局舉發違反道路交通管理事件通知單附
      卷可稽（見同上偵查卷第18至22頁），參以騎乘機車失控
      撞擊站立在新竹縣竹東鎮○○路74號前之被害人等情狀，
      被告服用酒類不能安全駕駛交通工具而駕駛之情，堪予認
      定，是認被告上開自白內容應與事實相符。
二、行車速度，依速限標誌或標線之規定，無速限標誌或標線者
    ，行車時速不得超過五十公里；又汽車行駛時，駕駛人應注
    意車前狀況，並隨時採取必要之安全措施；且汽車駕駛人飲
    用酒類後其吐氣所含酒精濃度超過每公升0.25毫克或血液中
    酒精濃度超過百分之0.05以上者，不得駕車，道路交通安全
    規則第93條第1項第1款、第94條第3項、第114條第2款分別
    定有明文。本案被告本應注意飲酒後其吐氣所含酒精成份已
    達每公升1.26毫克，反應能力遲緩，亦應注意上開道路交通
    安全規則之規定，且依道路交通事故調查報告表載明，當時
    天晴、夜間無照明、柏油路面乾燥、無缺陷、道路無障礙物
    、視距良好等情狀，又無不能注意之情事，竟仍酒後、超速
    騎乘機車，且疏未注意車前狀況、隨時採取必要之安全措施
    ，失控撞擊立於新竹縣竹東鎮○○路74號前之被害人，致被
    害人死亡，被告自有過失。又被害人係因被告之過失騎乘機
    車致死，是認被告之過失行為與被害人之死亡結果間，具有
    相當因果關係。從而，本案事證已臻明確，被告服用酒類不
    能安全駕駛交通工具而駕駛、過失致死等犯行，均堪認定，
    自應依法予以論罪科刑。
三、論罪科刑
（一）按被告甲○○行為後，刑法第185條之3規定業於97年1 月
      2日修正公布，並自同月4日起生效施行，修正前該條規定
      之法定刑係1年以下有期徒刑、拘役或3萬元以下罰金，修
      正後提高為1年以下有期徒刑、拘役或科或併科15萬元以
      下罰金，比較修正前後之規定，以修正前刑法第185條之3
      之規定有利於被告，依刑法第2條第1項前段之規定，應適
      用修正前刑法第185條之3規定。核被告所為事實一所載行
      為，係犯修正前刑法第185條之3之服用酒類，不能安全駕
      駛動力交通工具而駕駛罪。
（二）核被告為事實二所載行為，係犯刑法第276條第1項之過失
      致死罪。被告於酒醉駕車，因而致被害人死亡，依法應負
      刑事責任，有如前述，應依道路交通管理處罰條例第86條
      第1項規定，就其過失致死犯行部分，加重其刑。
（三）被告所犯上開2罪間，犯意各別，行為互殊，應予分論併
      罰。
（四）爰審酌被告無視酒後不得駕車之禁令而於酒後駕車，其血
      液中酒精濃度達253.5mg/dl，換算成呼氣中酒精濃度達每
      公升1.26毫克之酒醉程度，並審及被告酒後騎乘機車肇事
      ，另有超速、未注意車前狀況之過失程度，失控撞擊站立
      在新竹縣竹東鎮○○路74號前之被害人，致被害人死亡結
      果，嗣與被害人家屬達成民事和解，暨被告坦承犯行之犯
      後態度等一切情狀，分別量處如主文所示之刑，並定其應
      執行之刑。
四、末查，被告未曾因故意犯罪受有期徒刑以上刑之宣告，有臺
    灣高等法院被告前案紀錄表在卷足按，其因一時失慮致罹刑
    章，犯罪後坦承犯行，態度良好，且與告訴人及被害人家屬
    以新臺幣（下同）200萬元達成民事和解，並已支付頭期款
    100萬元、第1期款1萬6千元等情，有本院97年度交附民字第
    1號和解筆錄、本院電話紀錄在卷可憑，被告經此次偵審程
    序，當知所警惕，信無再犯之虞，本院認其所受宣告之刑以
    暫不執行為適當，故依刑法第74條第1項第1款之規定，宣告
    緩刑5年，另依同條第2項第3款之規定，命被告向告訴人支
    付本院97年度交附民字第1號和解筆錄所載之損害賠償而如
    主文第2項所示，併此敘明。
五、據上論斷，應依刑事訴訟法第273條之1第1項、第299條第1
    項前段，刑法第2條第1項前段、修正前第185條之3、第276
    條第1項、第51條第5款、第74條第1項第1款、第2項第3款，
    道路交通管理處罰條例第86條第1項，刑法施行法第1條之1
    ，判決如主文。
本案經檢察官魏廷勳到庭執行職務。
中    華    民    國    97    年    3     月    11    日
                            交通法庭法    官    黃美文
以上正本證明與原本無異。
如不服本判決應於收受本判決後10日內向本院提出上訴書狀，上
訴書狀應敘述具體理由。上訴書狀未敘述上訴理由者，應於上訴
期間屆滿後20日內補提理由書狀於本院 (均須按他造當事人之人
數附繕本 )「切勿逕送上級法院」。
中    華    民    國    97    年    3     月    11    日
                                    書 記 官    陳怡芳
附錄論罪科刑法條全文：
修正前刑法第185條之3：
服用毒品、麻醉藥品、酒類或其他相類之物，不能安全駕駛動力
交通工具而駕駛者，處1年以下有期徒刑、拘役或3萬元以下罰金
。
刑法第276條第1項：
因過失致人於死者，處2年以下有期徒刑、拘役或2千元以下罰金
。
道路交通安全規則第93條第1項第1款：
行車速度，依速限標誌或標線之規定，無速限標誌或標線者，應
依下列規定：
一、行車時速不得超過五十公里。但在未劃設車道線、行車分向
    線或分向限制線之道路，或設有快慢車道分隔線之慢車道，
    時速不得超過四十公里。
道路交通安全規則第94條第3項：
汽車行駛時，駕駛人應注意車前狀況及兩車併行之間隔，並隨時
採取必要之安全措施。
道路交通安全規則第114條第2款：
汽車駕駛人有下列情形之一者，不得駕車：
二、飲用酒類或其他類似物後其吐氣所含酒精濃度超過每公升○
    ‧二五毫克或血液中酒精濃度超過百分之○‧○五以上。


司法院資訊處製作；財團法人民間司法改革基金會備份。
